臺灣雲林地方法院刑事判決　　　　　　　 99年度易字第754號
公　訴　人　臺灣雲林地方法院檢察署檢察官
被　　　告　陳志銘
上列被告因竊盜案件，經檢察官提起公訴（99年度速偵字第295
號），被告於準備程序就被訴事實為有罪之陳述，經法官告知簡
式審判程序意旨，並聽取當事人之意見後，本院合議庭裁定由受
命法官獨任行簡式審判程序，判決如下：
    主      文
陳志銘犯竊盜罪，累犯，處有期徒刑月，如易科罰金，以新臺
幣壹仟元折算壹日。
    事實及理由
一、犯罪事實：
    陳志銘前於民國95年間，因施用毒品案件，經臺灣桃園地方
    法院（下稱桃園地院）於95年9 月11日，以95年度訴字第14
    56號判決判處有期徒刑1 年、6 月，並定其應執行刑為有期
    徒刑1 年2 月，於95年10月11日確定；又於95年間，因搶奪
    案件，經桃園地院於96年2 月12日，以95年度訴字第2243號
    判決判處有期徒刑9 月，於96年3 月19日確定；復於96年間
    ，因施用毒品案件，經桃園地院於96年3 月5 日，以95年度
    訴字第2297號判決判處有期徒刑1 年2 月，於96年3 月5 日
    確定；嗣因減刑條例實施，前開各罪再經桃園地方法院於96
    年10月26日，以96年度聲減字第7981號裁定分別減刑二分之
    一，並定應執行刑為有期徒刑1 年7 月確定，於96年3 月5
    日入監執行，甫於97年7 月15日因縮刑期滿執行完畢。詎其
    仍不知悔改，於99年11月25日凌晨4 時許，騎乘車號JYX-42
    2 號普通重型機車，前往址設雲林縣虎尾鎮○○路95號工地
    （國立台灣大學醫學院附設醫院雲林分院【虎尾院區】旁之
    宿舍工地）附近停車後，步行至工地前，見工地圍籬鐵皮安
    全設備之臨時出入口處僅以鐵片封住，竟意圖為自己不法之
    所有，以手鬆開固定鐵片之鐵絲並移除鐵片後，即利用前揭
    出入口進入工地內，徒手竊取大信工程股份有限公司（下稱
    大信公司）所有之「沉水馬達不鏽鋼墊片2 英吋」6 片、「
    沉水馬達不鏽鋼墊片5 英吋（起訴書誤載為2 英吋）」1 片
    （價值共計新臺幣【下同】6,200 元，案發後均已由大信公
    司工地負責人阮子亮領回）得手。嗣陳志銘返回機車停放地
    點，並打開機車置物箱放置前揭墊片時，因形跡可疑，工地
    駐守之保全人員向前關切，見前揭置物箱內之墊片而察覺有
    異，並報警處理，始循線查悉上情。
二、認定犯罪事實所憑之證據及理由：
  (一)本案被告陳志銘所犯之罪，係死刑、無期徒刑、最輕本刑為
    3 年以上有期徒刑以外之罪，其於準備程序就前揭被訴事實
    為有罪之陳述，經受命法官告知簡式審判程序之旨，並聽取
    其與檢察官之意見後，裁定進行簡式審判程序，是本案之證
    據調查，依刑事訴訟法第273 條之2 規定，不受同法第159
    條第1 項、第161 條之2 、第161 條之3 、第163 條之1 及
    第164 條至第170 條規定之限制，合先敘明。
  (二)上開犯罪事實，業據被告於警詢、偵查及本院審理時均坦承
    不諱，核與證人即被害人大信公司之工地負責人阮子亮於警
    詢中證述之情節相符，並有扣押物品目錄表、贓物認領保管
    單各1 份及現場蒐證照片5 張在卷可稽。綜上足認被告之自
    白與事實相符，可以採信，本案事證明確，被告犯行洵堪認
    定，應依法論科。
三、論罪科刑之理由：
  (一)核被告所為，係犯刑法第320 條第1 項之竊盜罪。公訴人雖
    認被告係犯刑法第321 條第1 項第2 款之加重竊盜罪，惟查
    ：籬笆本係因防閑而設，自屬安全設備之一種（最高法院45
    年臺上字第210 號判例意旨參照）。又刑法第321 條第1 項
    第2 款所謂毀越門扇，其『越』指逾越而言，如係從門走入
    或開鎖啟門入室，均不得謂為逾越門扇，原判決認定被告等
    係於日間開門侵入王友之住宅竊取其財物，既係開門入室，
    即不成立逾越門扇（或安全設備）竊盜之罪（最高法院77年
    度臺上字第1130號判決意旨參照）。是刑法第321 條第1 項
    第2 款規定之「毀越」，係指毀損踰越，「毀」、「越」二
    者有其一，即可成立。「毀」，如破壞門扇、挖掘牆垣，毀
    不須達不堪使用之程度，祇須使其能侵入即可，亦不成立毀
    損罪；「越」，係指越入者而言，如係走入，則不得謂之「
    越」，應解釋為超越或踰越。而本案工地外圍架設鐵製圍籬
    ，但為方便施工人員出入，有開設一個臨時出入口，下午時
    段即會將該出入口以鐵片封住，並用鐵線固定，不過一般人
    均可用手將鐵線弄開而進入等情，業據被害人大信公司之工
    地負責人阮子亮陳述明確，有本院公務電話記錄表1 紙在卷
    可憑，則前揭圍籬之設置，除基於工地安全衛生之考量外，
    亦具有防閑作用，應認屬安全設備無訛，而一般人欲進入工
    地時，只需徒手解開鐵線即可進入一情，業經證人阮子亮指
    陳明確，則被告係徒手解開固定鐵片的鐵線，移除鐵片後，
    即利用該出入口進入工地，應堪認定，是認被告並未有毀壞
    或踰越之行為，至為明確。公訴意旨認被告係犯刑法第321
    條第1 項第2 款之加重竊盜罪嫌云云，容有未洽，惟公訴意
    旨據以起訴之犯罪事實與本院認定之上開事實，基本社會事
    實核屬同一，爰依法變更起訴法條，而就被告所犯竊盜罪行
    論處。
  (二)又刑事訴訟法第95條第1 款固規定訊問被告，應先告知犯罪
    嫌疑及所犯所有罪名，罪名經告知後，認為應變更者，應再
    告知。此立法目的，係在使被告得以充分行使其防禦權，避
    免突襲裁判，以維護程序之公正，俾保障被告之權益。然被
    告若已知悉其涉嫌之犯罪事實及罪名，無礙其防禦權之行使
    ，或事實審法院於調查、審理中，已就被告所犯罪名或其應
    變更罪名之犯罪構成同一事實，對被告加以調查訊問，使被
    告有辯解之機會，則實質上與踐行告知之義務無異，對被告
    防禦權之行使顯無任何妨礙，形式上縱未告知所犯罪名或變
    更之罪名，但此單純訴訟程序上之瑕疵，對判決本旨不生任
    何影響（最高法院98年度臺上字第2801號判決、93年度臺上
    字第6304號判決意旨參照）。是本院縱未曾諭知變更起訴法
    條為刑法第320 條第1 項之竊盜罪，然已就被告竊盜犯行予
    以調查，且被告亦就竊盜犯行充分辯論，當無礙於被告防禦
    權之行使，併此敘明。
  (三)被告前有犯罪事實欄所載之前科紀錄，此有臺灣高等法院被
    告全國前案紀錄表1 份在卷供參，其於受有期徒刑之執行完
    畢後，5 年以內故意再犯本件有期徒刑以上之罪，為累犯，
    應依刑法第47條第1 項之規定，加重其刑。
  (四)爰審酌被告正值青壯之年，任意竊取他人財物，侵害他人之
    財產安全，顯見其尊重他人財產權觀念薄弱，所為甚有不該
    ，惟考量其犯後始終坦承犯行，尚知悔悟，且係徒手竊取上
    開物品，犯罪情節尚非重大。又行竊後未久即被發覺，而所
    竊物品業經被害人大信公司之工地負責人阮子亮領回，有贓
    物認領保管單在卷可稽，已減低犯罪所造之損害。復斟酌被
    告自承其教育程度為高職肄業，智識程度不高，且其為本件
    犯行時係應人力派遣公司之安排，派遣在六輕廠擔任臨時工
    ，每日收入約700 元，但因六輕廠未必每日都有臨時工的需
    求，致其青黃不接，沒有錢吃飯而犯下本件犯行等一切情狀
    ，量處如主文所示之刑，並諭知易科罰金折算標準。
四、應適用之法律：
  (一)刑事訴訟法第273 條之1 第1 項、第299 條第1 項前段、第
    300 條。
  (二)刑法第320 條第1 項、第47條第1 項、第41條第1 項前段。
  (三)刑法施行法第1 條之1 第1 項、第2 項前段。
本案經檢察官陳詠薇到庭執行職務。
中    華    民    國   100    年    1     月    31    日
                  刑事第七庭  法  官  鍾世芬
以上正本證明與原本無異。
如不服本判決應於收受判決後10日內向本院提出上訴書狀，並應
敘述具體理由；其未敘述上訴理由者，應於上訴期間屆滿後20日
內向本院補提理由書（均須按他造當事人之人數附繕本）。「切
勿逕送上級法院」。
                              書記官  王雪招
中    華    民    國   100    年    1     月    31    日
附錄本案論罪科刑法條全文
中華民國刑法第320條
意圖為自己或第三人不法之所有，而竊取他人之動產者，為竊盜
罪，處5 年以下有期徒刑、拘役或5 百元以下罰金。
意圖為自己或第三人不法之利益，而竊佔他人之不動產者，依前
項之規定處斷。
前二項之未遂犯罰之。